臺灣臺北地方法院刑事判決
110年度審易字第975號
公  訴  人  臺灣臺北地方檢察署檢察官
被      告  林佳樑



上列被告因妨害公務案件，經檢察官提起公訴（110年度偵字第1
5772號），本院判決如下：
    主  文
林佳樑犯侮辱公務員罪，處拘役貳拾日，如易科罰金，以新臺幣
壹仟元折算壹日。
    事  實
一、林佳樑於民國110年4月4日晚間11時30分許，在臺北市○○區○
    ○○路0段000號前，遭執行勤務之臺北市政府警察局信義分局
    五分埔派出所員警蘇俊安、薛羽晴發覺其涉有違規闖越紅燈
    之犯嫌，而前往攔查，詎其明知蘇俊安、薛羽晴均身著警察
    制服，為依法執行公務之公務員，惟因不滿蘇俊安、薛羽晴
    對其攔查，竟基於侮辱公務員之犯意，公然、當場接續以「
    幹!了不起是不是」、「操你的」等語侮辱之（公然侮辱罪
    嫌部分未據告訴）。
二、案經臺北市政府警察局信義分局報告臺灣臺北地方檢察署檢
    察官偵查起訴。
　　理  由
壹、證據能力部分：
　　本案據以認定被告林佳樑犯罪之供述證據，有關被告以外之
    人於審判外之陳述，被告於本院審理時未爭執其證據能力（
    見本院卷第59頁），檢察官亦未就證據能力部分表示爭執，
    且經本院審酌認該等證據之作成無違法、不當或顯不可信之
    情況，而非供述證據亦非公務員違背法定程序所取得，則依
    刑事訴訟法第158條之4反面解釋、第159條至第159條之5之
    規定，均有證據能力。
貳、實體部分：　
一、認定犯罪事實所憑之證據及理由：
  ㈠訊據被告對於其有於上開時間、地點遭員警蘇俊安、薛羽晴
    予以攔查，並口出前開話語之事實予以承認（見本院卷第37
    、60頁）。且有職務報告、勤務分配表、工作紀錄簿、舉發
    違反道路交通管理事件通知單等件（見偵卷第31至33、53、
    57、63頁）在卷可憑，並經本院勘驗錄影光碟屬實（見本院
    卷第54至58、65至71頁），是此部分事實，應堪認定。
　㈡被告辯稱：我講「操你的」是在看著我的手機講的，我是在
    罵我的手機云云。惟查，經本院勘驗錄影光碟結果如附表所
    示。觀之被告口出「幹!了不起是不是」等語，並經員警回
    以「你剛罵我什麼、你剛罵我什麼、你剛罵我什麼、你剛罵
    我什麼」等語後，未見有何澄清、辯駁之情；繼於被告口出
    「操你的」等語，而經員警回以「你講什麼，講什麼，你剛
    講什麼再講一次」、「大哥，講話不用這樣子」等語後，被
    告係回稱「我發語詞不行嗎，法官都可以講可以了，少來拉
    」等語，而非係告知員警其係在罵自己的手機等語，顯見被
    告前開於本院所辯，應僅係臨訟飾卸之詞。復觀被告於口出
    前開侮辱性言語前，均係與員警於對談互動中，是其顯係基
    於侮辱公務員之犯意，當場接續以「幹!了不起是不是」、
    「操你的」等語侮辱員警。
　㈢綜上，本案事證明確，被告所辯不可採信。其有為如事實欄
    所載之犯行，應堪認定，應依法論科。　　
二、論罪科刑：
  ㈠核被告所為，係犯刑法第140條第1項之侮辱公務員罪。又刑
    法第140條第1項之罪，所保護者乃公務員依法執行職務之國
    家公共法益，並非保護個人法益（最高法院85年度台非字第
    238號判決意旨參照），是被告同時對執行職務之公務員即
    員警蘇俊安、薛羽晴2人當場侮辱，仍係侵害單一國家法益
    。又被告以上開言詞當場辱罵依法執行職務之員警，係基於
    同一侮辱公務員之犯意，在密切接近之時、地所為之數個舉
    動，且侵害單一法益，各行為間之獨立性極為薄弱，依一般
    社會健全觀念，難以強行分開，在刑法評價上，應屬接續犯
    而論以一罪。　
  ㈡爰審酌被告僅因不滿遭員警攔查，即未能克制情緒，以「幹!
    了不起是不是」、「操你的」等語辱罵依法執行職務之員警
    ，漠視國家法治，影響我國公權力之行使，實屬不該，且犯
    後否認犯行，並以不合理之辯詞意圖脫免罪責，犯後態度不
    佳，暨其於本院審理時自陳之智識程度及生活家庭狀況（見
    本院卷第61頁）、犯罪動機、目的及手段等一切情狀，量處
    如主文所示之刑，並諭知易科罰金之折算標準。
據上論斷，應依刑事訴訟法第299條第1項前段，刑法第140條第1
項、第41條第1項前段，刑法施行法第1條之1第1項，判決如主文
。　　
本案經檢察官朱玓提起公訴，檢察官吳春麗到庭執行職務。 
中　　華　　民　　國　　110 　年　　11　　月　　15　　日
　　　　　　　　　刑事第二十一庭  法　官　倪霈棻
上正本證明與原本無異。 
如不服本判決應於收受送達後20日內向本院提出上訴書狀，並應
敘述具體理由；其未敘述上訴理由者，應於上訴期間屆滿後20日
內向本院補提理由書（均須按他造當事人之人數附繕本）「切勿
逕送上級法院」。告訴人或被害人如對於本判決不服者，應具備
理由請求檢察官上訴，其上訴期間之計算係以檢察官收受判決正
本之日期為準。 
                                  書記官  陳怡君 
中　　華　　民　　國　　110 　年　　11　　月　　16　　日
附錄本案所犯法條全文
中華民國刑法第140條
於公務員依法執行職務時，當場侮辱或對於其依法執行之職務公
然侮辱者，處6月以下有期徒刑、拘役或3千元以下罰金。
對於公署公然侮辱者，亦同。
附表：
錄影檔「0000000 員警密錄器畫面1 」內容如下：畫面左下方顯示為「TranscendDPB102021/04/0423:22:39」，畫面左方為員警將一名機車外送員(即被告)攔停在路邊。（總長3分鐘） [00:00:10] 員警：你怎麼闖紅燈? [00:00:13] 被告：那邊..我從那邊過來的阿 [00:00:14] 員警：阿對阿，不是紅燈，是什麼 [00:00:15] 被告：阿那邊可以左轉阿 [00:00:16] 員警：可以左轉阿，你闖紅燈阿 [00:00:18] 被告：我左轉的阿 [00:00:19] 員警：你左轉你闖紅燈阿 [00:00:21] 被告：我左轉，我從那邊左轉，我從這一道的 [00:00:25] 員警：哪一道阿? [00:00:26] 被告：對面這一道 [00:00:27] 員警：你不是從那巷子出來嗎? [00:00:29] 被告：沒有，我剛送412號，你要不要看我的送單                  紀錄 [00:00:34] 員警：我看你送單紀錄幹嘛?我看你車線行駛的紀                  錄就好 [00:00:38] 被告：我從412號出來啊 [00:00:39] 員警：你不是從對向車道那裡騎過來嗎 [00:00:40] 被告：我從412號出來 [00:00:42] 員警：我問你是不是從對向車道過來就好了 [00:00:44] 被告：不是，我是從412號過來的，我是對面那個                  車道，因為我看過它沒有禁止左轉，也沒有                  兩段式左轉，我才轉的 [00:00:53] 員警：我就跟你講 [00:00:55] 被告：我是跟你講我是從412號過來，你去看嘛，                  那邊沒有禁止左轉，也沒有二段式左轉阿 [00:01:02] 員警：你那麼大聲幹嘛拉 [00:01:04] 被告：阿不然怎麼樣麻 [00:01:05] 員警：我沒有怎麼樣啊，我好好跟你說而已，你那                  麼大聲幹嗎 [00:01:07] 被告：阿我是不是好好跟你說 [00:01:08] 員警：你現在的聲音那麼大聲喔 [00:01:10] 被告：啊我是不是好好跟你說 [00:01:11] 員警：你那麼大聲幹嘛拉 [00:01:11] 被告：好啦，叫你們督察出來啦 (將機車停在路                   邊) [00:01:16] 員警：阿你剛罵什麼，你剛罵我什麼 [00:01:19] 被告：我沒有罵你什麼，我說叫你們督察出來啦 [00:01:21] 員警：叫督察幹嘛 [00:01:22] 被告：我就是從那邊過來的拉，我送412號 [00:01:24] 員警：了解狀況而已，你幹嘛那麼大聲 [00:01:25] 員警：對阿，你這麼大聲幹嘛 [00:01:26] 被告：好，了不起了不起了不起 [00:01:27] 員警：你有什麼了不起的 [00:01:28] 被告：所以你可以兇我不能兇 [00:01:29] 員警：我們哪有兇你 [00:01:30] 被告：你攔我，浪費我時間拉 [00:01:32] 被告：我都告訴你…我都告訴你那邊沒有禁止左轉                  拉 [00:01:35] 員警：我疑問..詢問一下而已 [00:01:36] 被告：那可不可以嗎，可不可以走了 [00:01:38] 員警：那我不能問嗎 [00:01:39] 被告：那可不可以走了，你也對我…(聽不清楚) [00:01:41] 員警：你那麼大聲幹嘛 [00:01:42] 被告：我就是要怎麼樣拉，叫你們主管出來啦 [00:01:44] 員警：那麼大聲幹嘛 [00:01:45] 被告：我大聲怎樣 [00:01:45] 員警：來，查一下你的證件，出示一下 [00:01:47] 被告：出示什麼?沒帶拉，帶我回警察局，來，                  來，來，沒有帶，不知道 [00:01:50] 員警：身證字號報一下 [00:01:51] 被告：沒有帶，不知道 [00:01:52] 員警：你那麼激動幹嘛 [00:01:53] 員警：不用這樣子拉，大哥 [00:01:54] 員警：你那麼激動幹嘛 [00:01:55] 被告：我就告訴你是這樣，你要怎樣嘛 [00:01:56] 員警：我們有說怎麼樣嗎 [00:01:57] 員警：沒有怎麼樣啊，我們從頭到尾沒有怎麼樣啊 [00:01:59] 員警：我們只是詢問阿 [00:02:00] 被告：詢問什麼 [00:02:01] 員警：我們也只是看你的車，你的行駛動線而已啊 [00:02:02] 被告：沒關係啦，我也有行車紀錄器 [00:02:05] 員警：喔，好啊 [00:02:06] 被告：幹，了不起是不是 [00:02:07] 員警：你剛罵我什麼、你剛罵我什麼、你剛罵我什                  麼、你剛罵我什麼 [00:02:08] 被告：來，沒關係，你幾號、你幾號、你幾號 [00:02:10] 被告：我罵你什麼，我罵你什麼你有聽到什麼，跟                  我講啊，幾號 [00:02:12] 員警：有阿，我有聽到 [00:02:13] 被告：幾號，不好意思，抱歉，抱歉，抱歉，抱                  歉，我要看警徽幾號 [00:02:16] 員警：你幹嘛碰我、你幹嘛碰我 [00:02:19] 員警：你幹嘛碰我 [00:02:20] 被告：媽的，我打110拉 [00:02:22] 被告：操你的 [00:02:23] 員警：你講什麼，講什麼，你剛講什麼再講一次 [00:02:24] 員警：大哥，講話不用這樣子 [00:02:26] 被告：我發語詞不行嗎，法官都可以講可以了，少                  來拉 [00:02:30] 員警：ㄏㄚˋ你講什麼 [00:02:31] 被告：你幾號拉 [00:02:32] 員警：你講什麼 [00:02:32] 被告：你的警員編號幾號 [00:02:33] 員警：你講什麼啦 [00:02:34] 被告：我問你警員編號幾號 [00:02:35] 員警：(大吼，聽不清楚) [00:02:36] 被告：(大吼，聽不清楚) [00:02:38] 被告：你的警員編號幾號 [00:02:39] 員警：你剛大聲什麼，你剛說什麼，操你的是不是                  ，你剛是不是說操你的 [00:02:43] 被告：我說你警員編號幾號拉 [00:02:44] 員警：你剛是不是說操你的 [00:02:45] 被告：你少來拉你 [00:02:46] 員警：你少來什麼 [00:02:47] 被告：你少來拉 [00:02:47] 員警：ㄏㄚˋ，你大聲什麼 [00:02:48] 被告：你少來拉 [00:02:48] 員警：你大聲什麼 [00:02:49] 員警：出示一下你的證件，大哥 [00:02:50] 被告：沒帶拉 [00:02:52] 員警：那你身分證字號報給我 [00:02:53] 被告：沒帶拉 [00:02:53] 員警：沒帶喔 [00:02:54] 被告：沒帶拉 [00:02:54] 員警：證件出示 [00:03:00] 被告正在通話 (畫面結束)